【裁判字號】    98,訴,665
【裁判日期】    980518
【裁判案由】    毒品危害防制條例
【裁判全文】
臺灣臺北地方法院刑事判決               98年度訴字第665號
公  訴  人  臺灣臺北地方法院檢察署檢察官
被      告  甲○○
                    （現另案於臺灣臺北監獄執行中）
上列被告因違反毒品危害防制條例案件，經檢察官提起公訴（九
十八年度毒偵字第六七一號），被告於準備程序中就被訴事實為
有罪之陳述，經本院合議庭裁定改依簡式審判程序審理後，判決
如下：
    主  文
甲○○施用第一級毒品，累犯，處有期徒刑捌月，扣案之第一級
毒品海洛因壹包（毛重零點陸零公克，不含空包裝袋，驗餘
淨重零點零捌伍肆公克）沒收銷燬之，包裝上開海洛因之空包裝
壹個沒收。
    事  實
一、甲○○（原名隋冠旭）前於民國八十八年間，因施用毒品案
    件，經依臺灣臺中地方法院八十八年度毒聲字第十號裁定送
    觀察、勒戒後，認有繼續施用毒品傾向，而依同法院八十八
    年度毒聲字第四九七號裁定令入戒治處所施以強制戒治，嗣
    經同法院以八十八年度毒聲字第三七八五號裁定停止戒治，
    所餘戒治期間，付保護管束，於八十九年一月二十六日保護
    管束期滿，而經臺灣臺中地方法院檢察署檢察官以八十九年
    度戒毒偵字第九０號不起訴處分確定在案。復於九十一年間
    ，又犯施用第二級毒品案件，經依本院九十一年度毒聲字第
    二四六五號裁定令入戒治處所強制戒治，嗣經本院九十二年
    度毒聲字第一０六五號裁定停止戒治，於九十二年十月三日
    停止戒治出所，並於九十二年十二月三日戒治期滿，而上開
    施用第二級毒品犯行，並由臺灣臺北地方法院檢察署（下稱
    臺北地檢署）檢察官以九十一年度毒偵字第二八九九號聲請
    簡易判決處刑，經本院於九十二年四月十七日以九十二年度
    簡字第八七七號判決判處有期徒刑六月確定在案，而在九十
    三年二月二十七日入監執行，並於九十三年八月二十三日縮
    刑期滿執行完畢，翌日出監；復於九十四年間又因違反毒品
    危防制條例案件，經本院於九十五年三月十五日以九十四年
    度訴字第一二二四號判決判處有期徒刑一年六月確定；另因
    竊盜案件，經臺灣板橋地方法院於九十五年七月三十一日以
    九十五年度易字第九五七號判決判處有期徒刑六月確定；再
    因違反毒品危防制條例案件，經本院於九十五年八月十八日
    以九十五年度簡字第二五一四號判決判處有期徒刑六月確定
    ，嗣上開三罪因合於中華民國九十六年罪犯減刑條例，經本
    院以九十六年聲減字第一０八五號裁定分別予以減刑為三月
    、九月、三月，並合併定其應執行刑為有期徒刑十月確定，
    其於九十五年六月九日入監執行，甫於九十六年九月二十九
    日縮短刑期執行完畢，翌日出監，詎其猶不知悛悔，竟基於
    施用第一級毒品海洛因之犯意，於九十八年二月十三日為警
    採尿前回溯二十六小時內某時，在臺北市○○區○○街一三
    七號住處，以將海洛因捲入香菸燃燒吸食之方式，施用第一
    級毒品海洛因，嗣同日夜間十時十分許，在上開住處前，為
    警攔查，並扣得海洛因一包（毛重零點三三六零公克，不含
    空包裝袋，驗餘淨重零點零八五四公克），而員警經甲○○
    同意採集尿液檢體送驗後，其結果呈嗎啡、可待因陽性反應
    ，因而查悉上情。
二、案經臺北市政府警察局南港分局報告臺灣臺北地方法院檢察
    署檢察官偵查起訴，甲○○於準備程序進行中，就被訴事實
    為有罪之陳述後，經本院合議庭裁定改由受命法官獨任進行
    簡式審判程序。
    理  由
一、前揭事實，業據被告甲○○於本院準備程序中及審理時坦承
    不諱（見本院卷第五九頁至第六三頁反面），且被告於前揭
    時、地為警查獲後所採集之尿液經送鑑定結果，以ＥＩＡ酵
    素免疫分析法及ＧＣ／ＭＳ氣相層析質譜儀鑑驗結果，確呈
    鴉片類及海洛因代謝物可待因、嗎啡陽性反應，此有臺灣尖
    端先進生技醫藥股份有限公司九十八年二月二十五日濫用藥
    物檢驗報告、臺北市政府警察局偵辦毒品案件尿液檢體委驗
    單等件在卷（見臺北地檢察九十八年度毒偵字第六七一號卷
    第四六頁至第四七頁）可證，又海洛因施用入人體後水解還
    原成嗎啡，再循嗎啡之代謝方式排出體外，業據行政院衛生
    署藥物食品檢驗局以七三藥檢壹字第０三０二二一號函說明
    綦詳，且尿液中能否驗出嗎啡陽性反應，與其投與量、投與
    途徑、採尿時間、個人體質及檢測方法之靈敏度有關，國外
    曾有文獻報導注射六毫克之海洛因鹽酸鹽，其代謝物嗎啡之
    平均可檢出時限約為二十六小時，亦經行政院衛生署藥物食
    品檢驗局於八十一年九月八日以（八一）藥檢壹字第八一一
    四八八五號函釋明在案。再前揭尿液檢驗報告載明係以氣相
    層析質譜儀分析法方法作為確認檢驗之方式，而該方法之原
    理係檢品經氣化後，通過層析管分離純化，再將純化後之成
    分循序送入質譜儀做個別鑑定。因質譜儀所測定之圖譜，在
    化學上被公認具有指紋特性，故可據以完全判定該檢品係為
    何種化合物。是以氣相層析質譜儀作藥物及其代謝產物之定
    性及定量分析，幾乎不會有偽陽性反應產生，此經台北榮民
    總醫院於八十三年四月七日以八三北總內字第三０五九號函
    釋明在案。準此，被告之尿液經以氣相層析質譜儀分析法檢
    驗，既係呈嗎啡、可待因陽性反應，顯見被告應有在前揭犯
    罪時間施用第一級毒品海洛因非他命之行為甚明，而被告九
    十八年二月十三日夜間十時十分許為警查獲時所扣得之白色
    粉末一包（毛重零點三三六零公克，不含空包裝袋，驗餘淨
    重零點零八五四公克），經送交通部民用航空局航空醫務中
    心以氣相層析質譜儀法檢驗後，確認檢出海洛因成分，亦有
    上開中心於九十八年三月九日所出具之航藥鑑字第０九八一
    一二六號毒品鑑定書乙份在卷（見本院卷第五四頁）可證，
    足徵被告任意性自白核與事實相符，堪以採信。
二、又被告前於八十八年間，因施用毒品案件，經依臺灣臺中地
    方法院八十八年度毒聲字第十號裁定送觀察、勒戒後，認有
    繼續施用毒品傾向，而依同法院八十八年度毒聲字第四九七
    號裁定令入戒治處所施以強制戒治，嗣經同法院以八十八年
    度毒聲字第三七八五號裁定停止戒治，所餘戒治期間，付保
    護管束，於八十九年一月二十六日保護管束期滿，而經臺灣
    臺中地方法院檢察署檢察官以八十九年度戒毒偵字第九０號
    不起訴處分確定在案。復於九十一年間，又犯施用第二級毒
    品案件，經依本院九十一年度毒聲字第二四六五號裁定令入
    戒治處所強制戒治，嗣經本院九十二年度毒聲字第一０六五
    號裁定停止戒治，於九十二年十月三日停止戒治出所，並於
    九十二年十二月三日戒治期滿，而上開施用第二級毒品犯行
    ，並由臺北地檢署檢察官以九十一年度毒偵字第二八九九號
    聲請簡易判決處刑，經本院於九十二年四月十七日以九十二
    年度簡字第八七七號判決判處有期徒刑六月確定在案，而在
    九十三年二月二十七日入監執行，並於九十三年八月二十三
    日縮刑期滿執行完畢，翌日出監；復於九十四年間又因違反
    毒品危防制條例案件，經本院於九十五年三月十五日以九十
    四年度訴字第一二二四號判決判處有期徒刑一年六月確定；
    另因竊盜案件，經臺灣板橋地方法院於九十五年七月三十一
    日以九十五年度易字第九五七號判決判處有期徒刑六月確定
    ；再因違反毒品危防制條例案件，經本院於九十五年八月十
    八日以九十五年度簡字第二五一四號判決判處有期徒刑六月
    確定，嗣上開三罪因合於中華民國九十六年罪犯減刑條例，
    經本院以九十六年聲減字第一０八五號裁定分別予以減刑為
    三月、九月、三月，並合併定其應執行刑為有期徒刑十月確
    定，其於九十五年六月九日入監執行，甫於九十六年九月二
    十九日縮短刑期執行完畢，翌日出監乙情，有臺灣高等法院
    被告前案紀錄表（見本院卷第三頁至第四八頁）在卷可參。
    復按，施用第一級毒品為犯罪行為，毒品危害防制條例第十
    條第一項分別定有處罰明文。故施用第一級毒品者，依前揭
    規定本應科以刑罰，惟基於刑事政策，對合於一定條件之施
    用者，則依同條例第二十條、第二十三條之規定，施以觀察
    、勒戒或強制戒治之保安處分。又毒品危害防制條例於九十
    二年七月九日修正公布，自九十三年一月九日施行。其中第
    二十條、第二十三條將施用毒品之刑事處遇程序，區分為「
    初犯」及「五年內再犯」、「五年後再犯」。依其立法理由
    之說明：「初犯」，經觀察、勒戒或強制戒治後，應為不起
    訴處分或不付審理之裁定；「五年內再犯」者，因其再犯率
    甚高，原實施之觀察、勒戒及強制戒治既已無法收其實效，
    爰依法追訴或裁定交付審理。至觀察、勒戒或強制戒治執行
    完畢釋放後，「五年後再犯」者，前所實施之觀察、勒戒或
    強制戒治已足以遮斷其施用毒品之毒癮，為期自新及協助其
    斷除毒癮，仍適用「初犯」規定，始應先經觀察、勒戒、強
    制戒治之程序。從而依該次修正後之規定，僅限於「初犯」
    及「五年後再犯」二種情形，應先經觀察、勒戒或強制戒治
    之程序，此乃該條例第十條之例外規定。倘被告於五年內已
    再犯，經依法追訴處罰，縱其第三次（或第三次以上）再度
    施用毒品之時間，在初犯經觀察、勒戒或強制戒治執行完畢
    釋放五年以後，因與單純之「五年後再犯」之情形有別，不
    合於「五年後再犯」之例外規定；且因已於「五年內再犯」
    ，顯見其再犯率甚高，原實施觀察、勒戒或強制戒治，已無
    法收其實效，即應回歸原則性規定，由檢察官逕行起訴，依
    該條例第十條處罰等，有最高法院九十五年度台非字第一六
    一號、第一九０號、第二四六號判決、第二九六號、第三一
    ０號、九十六年度台非字第二三六號判決意旨，以及最高法
    院九十五年度第七次刑事庭會議決議、九十七年度第五次刑
    事庭會議決議可資參佐。是以，被告於前次強制戒治後五年
    內既已再犯，是其本件施用海洛因之犯行，揆諸前開說明，
    應依法追訴處罰。從而，本件事證明確，被告施用第一級毒
    品之犯行明確，應依法論科。
三、按施用海洛因後會影響記憶能力及自主神經系統，判斷力及
    意志力亦均受限制，甚至引起精神錯亂，抑制呼吸，並具有
    成癮性、濫用性，戒解不易，嚴重戕害人之身心健康，危害
    社會，故依據毒品危害防制條例第二條第二項第一款為第一
    級毒品，不得非法施用、持有。故核被告所為，係犯毒品危
    害防制條例第十條第一項施用第一級毒品罪。被告施用第一
    級毒品海洛因前後持有海洛因之低度行為，應為施用之高度
    行為吸收，均不另論罪。又被告曾因上開施用第二級毒品犯
    行，由臺北地檢署檢察官以九十一年度毒偵字第二八九九號
    聲請簡易判決處刑，經本院於九十二年四月十七日以九十二
    年度簡字第八七七號判決判處有期徒刑六月確定在案，而在
    九十三年二月二十七日入監執行，並於九十三年八月二十三
    日縮刑期滿執行完畢，翌日出監；復於九十四年間又因違反
    毒品危防制條例案件，經本院於九十五年三月十五日以九十
    四年度訴字第一二二四號判決判處有期徒刑一年六月確定；
    另因竊盜案件，經臺灣板橋地方法院於九十五年七月三十一
    日以九十五年度易字第九五七號判決判處有期徒刑六月確定
    ；再因違反毒品危防制條例案件，經本院於九十五年八月十
    八日以九十五年度簡字第二五一四號判決判處有期徒刑六月
    確定，嗣上開三罪因合於中華民國九十六年罪犯減刑條例，
    經本院以九十六年聲減字第一０八五號裁定分別予以減刑為
    三月、九月、三月，並合併定其應執行刑為有期徒刑十月確
    定，其於九十五年六月九日入監執行，甫於九十六年九月二
    十九日縮短刑期執行完畢，翌日出監乙情，有臺灣高等法院
    被告前案紀錄表（見本院卷第三頁至第四八頁）在卷可參。
    ，其於五年內故意再犯本案有期徒刑以上之罪，為累犯，應
    依刑法第四十七條第一項規定加重其刑。爰審酌被告前有施
    用毒品、竊盜等刑事前案紀錄，素行不佳，且不思其正值壯
    年，卻長期耽溺於戕身之物，前經勒戒、強制戒治後，仍未
    能把握自新機會徹底戒除施用毒品之惡習，而再施用足以導
    致人體機能發生依賴性、成癮性及抗藥性等障礙之第一級毒
    品海洛因，戕害自身健康，漠視法令禁制，而犯本件犯行，
    可見其對於毒品之依賴性甚深，自我把持、控制之能力顯屬
    低落，惟尚能坦承犯行，犯後態度頗佳，暨其犯罪動機、手
    段、施用毒品之次數等一切情狀，爰量處如主文所示之刑，
    以資懲儆。又扣案之第一級毒品海洛因一小包（毛重零點三
    三六零公克，不含空包裝袋，驗餘淨重零點零八五四公克）
    應依毒品危害防制條例第十八條第一項前段規定沒收銷燬之
    ；包裝上開第一級毒品海洛因之空包裝袋一個，有防止毒品
    裸露、逸出及潮濕之功用，並便於攜帶使用，為被告所有，
    供犯本案施用第一級毒品罪所用之物，業據被告於本院於偵
    查中檢察官訊問時供陳在卷（見同上偵查卷第四二頁至第四
    三頁），應依刑法第三十八條第一項第二款之規定宣告沒收
    。
據上論斷，應依刑事訴訟法第二百八十四條之一、第二百七十三
條之一第一項、第二百九十九條第一項前段，毒品危害防制條例
第十條第一項、第十八條第一項前段，刑法第十一條前段、第四
十七條第一項、第三十八條第一項第二款，判決如主文。
本案經檢察官賴秋萍到庭執行職務。
中    華    民    國     98     年    5   月    18    日
                  刑事第五庭    法  官  鄭昱仁
上正本證明與原本無異。
如不服本判決應於收受送達後10日內向本院提出上訴書狀，並應
敘述具體理由；其未敘述上訴理由者，應於上訴期間屆滿後20日
內向本院補提理由書（圴須按他造當事人之人數附繕本）「切勿
逕送上級法院」。
                                書記官  宋德華
中    華    民    國    98     年     5  月     18    日
附錄本案論罪科刑法條
毒品危害防制條例第10條
施用第一級毒品者，處 6 月以上 5 年以下有期徒刑。
施用第二級毒品者，處 3 年以下有期徒刑。


司法院資訊處製作；財團法人民間司法改革基金會備份。
